【裁判字號】    97,訴,4
【裁判日期】    970522
【裁判案由】    損害賠償等
【裁判全文】
臺灣宜蘭地方法院民事判決                 97年度訴字第4號
原      告  乙○○
                      號3樓
被      告  得富建設股份有限公司
法定代理人  甲○○
上列當事人間損害賠償等事件，本院於97年5月8日言詞辯論終結
，判決如下：
    主  文
原告之訴駁回。
訴訟費用新台幣捌萬肆仟壹佰陸拾元由原告負擔。
    事實及理由
一、原告起訴主張：原告前於民國82年8 月17日向被告購買預售
    屋即門牌號碼宜蘭縣羅東鎮○○路61號2樓之2房屋乙棟（以
    下簡稱系爭房屋），總價新台幣（下同）230 萬元，82年間
    已完成所有權移轉登記並交屋，經裝潢後，於83年入住迄今
    多年，近年來始發現因被告未按照設計圖面施工，系爭房屋
    顯有瑕疵，包括系爭房屋所在大樓未設置受水池，使得住戶
    常飲用不乾淨的水，影響健康；系爭房屋浴室地板高出室內
    地坪21公分，影響原告婆婆起居生活，於89年間，夜間如廁
    時跌斷骨頭，一病不起；系爭房屋原有天井設計，但被告未
    照圖施工，造成油煙在屋內流竄，影響健康；系爭房屋所在
    大樓之一樓部分原為停車位，被告將其出售為店鋪使用，因
    新屋主擴大隔間時，施工不良，造成系爭房屋牆壁龜裂，影
    響住戶安全；系爭房屋所在大樓之一樓部分，因被告加蓋違
    建售出，造成大樓電路總開關必須設置於牆外，經年受風吹
    雨打破損，影響住戶用電安全，致使原告身心飽受煎熬，積
    勞成疾，患有重度精神官能症，而領有身心障礙手冊，無法
    工作，損失收入。爰依據民法第359 條規定解除兩造間之買
    賣契約，請求回復原狀，被告應返還買賣價金230 萬元。又
    被告上述不按圖施工之行為，亦構成侵權行為，爰依據侵權
    行為之法律關係，請求被告給付原告就系爭房屋支出之裝潢
    費用30萬元，並請求所受損害、所失利益及精神慰撫金合計
    580萬元等語。並聲明：被告應給付原告840萬元，及其中26
    0萬元部分自82年8月18日起至清償日止，按年息5%計算之利
    息。
二、被告則以：原告主張被告就系爭房屋應負瑕疵擔保責任，然
    系爭房屋均按圖施工，經宜蘭縣政府檢查合格，核發使用執
    照在案，期間並經過自來水公司、電力公司審查合格，並無
    原告指稱之瑕疵存在，且油煙流竄、新屋主擴大隔間等問題
    ，屬於原告與鄰居之損鄰糾紛，與被告無涉，況系爭房屋業
    於82年間交屋，原告遲至97年始提起本訴，已逾民法第365
    條第1項之5年期間，則原告請求解除買賣契約並請求返還23
    0 萬元之價金，顯無理由。又原告請求被告賠償裝潢費用30
    萬元，其法律依據何在？且裝潢費與原告主張系爭房屋之瑕
    疵並無關連，顯非法之所許，其請求權亦已罹於時效而消滅
    。另原告請求被告賠償精神慰撫金部分，其領有殘障手冊與
    系爭房屋無關，原告並未舉證說明被告何種行為侵害原告何
    種權利？有何因果關係存在？而原告婆婆即便有受傷，請求
    權人應為其婆婆，而非原告自己，原告無法證明其有何人格
    法益受到侵害，請求精神慰撫金，於法未合，且其請求權已
    逾時效而消滅，被告主張時效抗辯等語，資為抗辯。並聲明
    ：請求駁回原告之訴。
三、得心證之理由：
    原告主張兩造間就系爭房屋成立買賣契約關係，買賣價金為
    230 萬元，系爭房屋業於82年間辦理交屋，原告於83年間入
    住迄今之事實，此有原告提出之預售房屋及基地之買賣契約
    書影本乙份為證，被告對此亦無爭執，堪信屬實。原告另主
    張系爭房屋因被告未按圖施工而有瑕疵，主張解除買賣契約
    請求被告返還價金230 萬元，並依照侵權行為法律關係請求
    被告給付30萬元之裝潢費用及所受損害、所失利益、精神慰
    撫金合計580 萬元等語；被告則辯稱系爭房屋並無瑕疵，原
    告未能舉證證明被告何種行為侵害其何種權益，且原告之請
    求均已逾時效而消滅等語。是本件之爭點，即在於：（一）
    原告主張系爭房屋有瑕疵，據以解除契約並請求返還買賣價
    金230萬元，是否有理由？（二）原告依據侵權行為之法律
    關係請求被告賠償所支出之裝潢費用30萬元，是否有理由？
    （三）原告依據侵權行為之法律關係請求被告賠償所受損害
    、所失利益及精神慰撫金合計580萬元，是否有理由？以下
    即分別予以敘明：
（一）原告主張系爭房屋有瑕疵，據以解除契約並請求返還買賣
      價金230 萬元，是否有理由？
      按買受人因物有瑕疵，而得解除契約或請求減少價金者，
      其解除權或請求權，於買受人依第356條規定為通知後6個
      月間不行使或自物之交付時起經過5年而消滅。民法第365
      條第1 項定有明文。上開買賣標的物有瑕疵之契約解除權
      為形成權之一種，所定5 年之解除權存續期間係屬除斥期
      間，自買賣標的物交付於買受人後5 年間不行使而消滅，
      不得任意延長之。查兩造均不爭執系爭房屋早於82年間業
      已交付由原告占有使用，原告行使解除權自應以系爭房屋
      交付時起開始計算其除斥期間，至87年間以後已逾上開法
      定5 年之除斥期間，原告依法不得再行使解除權並請求回
      復原狀。原告雖於92年3 月14日曾寄發存證信函通知被告
      而主張系爭房屋有物之瑕疵存在，此有原告提出之羅東南
      門郵局之存證信函影本乙份為證，但已逾越前述法定除斥
      期間，且該存證信函內容亦未表明要行使解除權之意思，
      是原告主張解除兩造間之買賣契約關係，並請求被告返還
      買賣價金230萬元云云，於法無據。
（二）原告依據侵權行為之法律關係請求被告賠償所支出之裝潢
      費用30萬元，是否有理由？
      原告主張系爭房屋有瑕疵而請求賠償所支出之裝潢費用30
      萬元云云，查該項支出既係原告為了內部美觀及使用所需
      而自行裝潢系爭房屋之費用，顯非被告之行為而造成之損
      害，其請求已屬無據。況原告主張之瑕疵，包括系爭房屋
      未設置受水池，使得住戶常飲用不乾淨的水，影響健康；
      系爭房屋浴室地板高出室內地坪21公分，影響原告婆婆起
      居生活，於89年間，夜間如廁時跌斷骨頭，一病不起；系
      爭房屋原有天井設計，但被告未照圖施工，造成油煙在屋
      內流竄，影響健康；系爭房屋所在大樓之一樓部分原為停
      車位，被告將其出售為店鋪使用，因新屋主擴大隔間時，
      施工不良，造成系爭房屋牆壁龜裂，影響住戶安全；系爭
      房屋所在大樓之一樓部分，因被告加蓋違建售出，造成大
      樓電路總開關必須設置於牆外，經年受風吹雨打破損，影
      響住戶用電安全等項目，均核與裝潢費用並無任何因果關
      係可言。原告就此部分之請求，顯無理由。
（三）原告依據侵權行為之法律關係請求被告賠償所受損害、所
      失利益及精神慰撫金合計580萬元，是否有理由？
      按因侵權行為所生之損害賠償請求權，自請求權人知有損
      害及賠償義務人時起，2 年間不行使而消滅。自有侵權行
      為時起，逾10年者亦同，為民法第197 條所明文。本件原
      告主張之瑕疵，包括系爭房屋未設置受水池，使得住戶常
      飲用不乾淨的水，影響健康；系爭房屋原有天井設計，但
      被告未照圖施工，造成油煙在屋內流竄，影響健康；系爭
      房屋所在大樓之一樓部分，因被告加蓋違建售出，造成大
      樓電路總開關必須設置於牆外，經年受風吹雨打破損，影
      響住戶用電安全等項目，依照社會常情，於原告83年間實
      際居住後不久，即可發現是否有上述瑕疵而造成系爭房屋
      受有損害之情形存在，卻遲至92年3 月14日始寄發存證信
      函通知被告，明顯已逾2 年之消滅時效，被告自得拒絕給
      付。而原告婆婆受傷之事，原告自承係於89年間發生，至
      92年3月14日亦已罹於2年之消滅時效，被告亦得拒絕給付
      。況原告婆婆之傷害是否為系爭房屋浴室高出21公分而直
      接導致之結果，亦或其自身疏忽而不慎摔倒，甚至在他處
      摔傷所致，未見原告舉證以實其說。另原告雖提出身心障
      礙手冊證明其目前罹患中度精神障礙，但該病症與被告就
      系爭房屋施工上是否有瑕疵之間，客觀上明顯欠缺相當因
      果關係，原告亦未就其主張之損害賠償金額計算方式提出
      證據資料以為證明，則原告主張因為其婆婆跌倒受傷，需
      支出看護費用，自己因此罹患精神官能症，日常生活需他
      人照顧，無法工作、喪失勞動能力及精神上受有痛苦，請
      求被告賠償580 萬元云云，均乏依據，不足為採。至原告
      主張系爭房屋所在大樓之一樓部分，因新屋主擴大隔間時
      ，施工不良，造成系爭房屋牆壁龜裂，影響住戶安全云云
      ，縱屬實情，亦為該第三人與原告間之損鄰糾紛，核與被
      告無關，原告就此部分請求被告賠償，亦無理由。
四、綜上所述，原告主張解除買賣契約請求被告返還價金230 萬
    元，並依照侵權行為法律關係請求被告給付30萬元之裝潢費
    用及所受損害、所失利益、精神慰撫金合計580 萬元，及其
    中260萬元部分自82年8月18日起至清償日止，按年息5%計算
    之利息，均無理由，應予駁回。本件訴訟費用僅有裁判費84
    ,160元，應由敗訴之原告負擔。本件事證已臻明確，兩造其
    餘主張及攻擊防禦方法，核與判決結果無影響者，爰不一一
    論述，併此敘明。
五、訴訟費用負擔之依據：民事訴訟法第78條。
中    華    民    國    97    年    5     月    22    日
                  臺灣宜蘭地方法院民事庭
                      法  官  林俊廷
以上正本與原本無異。
如對本判決上訴，應於判決送達後20日內向本院提出上訴狀（須
附繕本）。
中    華    民    國    97    年    5     月    23    日
                      書記官  林慶生


司法院資訊處製作；財團法人民間司法改革基金會備份。
